【裁判字號】    95,易,864
【裁判日期】    951012
【裁判案由】    詐欺
【裁判全文】
臺灣板橋地方法院刑事判決               95年度易字第864號
公  訴  人  臺灣板橋地方法院檢察署檢察官
被      告  丙○○
選任辯護人  呂沐基律師
上列被告因詐欺案件，經檢察官提起公訴（95年度偵緝字第601
號），本院判決如下：
    主  文
丙○○無罪。
    理  由
一、公訴意旨略以：被告丙○○與劉明來（通緝中）係夫妻，二
    人共同基於意圖為自己不法所有之犯意聯絡，於民國86年間
    ，在臺北縣板橋市○○路○ 段273 巷7 號住處，以投資開發
    珠寶生意缺少資金為由，向乙○○遊說，邀其共同投資珠寶
    事業，因乙○○與劉明來自84年起即熟識，不疑有他，乃先
    後於86年10月16日及同年月27日，分別匯款新臺幣（下同）
    1,500,000 元及3,000,000 元至丙○○於中國信託商業銀行
    板橋分行之帳戶，並交付現金160,000 元予該夫妻二人；該
    夫妻二人復共同基於意圖為自己不法所有之犯意聯絡，於89
    年間，以其子劉晏良（起訴書誤繕為劉宴良）欲搭蓋房屋需
    要資金為由，再向乙○○借得3,000,000 元。惟丙○○二人
    得款後，根本未投資開發珠寶事業，且所借款項亦未清償，
    自93年起即避不見面，乙○○始知受騙，因認被告丙○○涉
    犯刑法第339 條第1 項之詐欺取財罪嫌。
二、按犯罪事實應依證據認定之，無證據不得認定其犯罪事實；
    又不能證明被告犯罪者，應諭知無罪之判決，刑事訴訟法第
    154 條第2 項、第301 條第1 項分別定有明文。次按所謂證
    據，係指足以認定被告確有犯罪行為之積極證據而言，該項
    證據自須適合於被告犯罪事實之認定，始得採為斷罪資料。
    苟積極證據不足為不利於被告事實之認定時，即應為有利於
    被告之認定，更不必有何有利之證據（最高法院30年上字第
    816 號判例要旨可資參照）。又按告訴人之指訴，係以使被
    告受刑事訴追為目的，是其陳述是否與事實相符，仍應調查
    其他證據以資審認（最高法院52年度臺上字第1300號判例要
    旨足參）。
三、本件公訴人認被告涉犯刑法339 條第1 項之詐欺取財罪嫌，
    係以告訴人乙○○之指訴、證人丁○○及甲○○之證述，並
    有告訴人匯款至被告上開帳戶之匯款單為其主要論據。
四、訊據被告堅決否認有上揭犯行，辯稱：伊當初人在國外，並
    不在場，就劉明來與告訴人乙○○間之投資及借款事宜完全
    不知情，又伊名義之中國信託銀行帳戶係由劉明來保管，伊
    從未使用過等語。辯護人辯護意旨略以：被告於86及89年間
    ，大部分時間均在國外，且被告之子劉晏良於89年間，人亦
    在國外，參以告訴人於偵查中亦表示是劉明來主動來借錢，
    是起訴書所指劉明來於89年間向告訴人借款一事，與被告無
    涉。再就投資部分，依證人丁○○於偵查中所證情節與告訴
    人之指訴不符，且僅以被告與劉明來為夫妻為由，認被告有
    參與投資珠寶之事，純屬推測之詞，況告訴人亦自稱：都是
    劉明來與其接洽，對被告提出告訴，係因錢匯到被告之帳戶
    之情，益徵被告並未參與投資珠寶之事等語。經查：
  (一)證據能力：本案以下所引用之證據（包含人證及文書證據）
    ，檢察官、被告及其辯護人迄於本院言詞辯論終結前均無異
    議，且本院審酌該證據作成之情況，並無違法取證或陳述人
    非基於自由意願所為陳述之瑕疵，認為均適於為本案認定事
    實之依據，依刑事訴訟法第159 條之5 第2 項之規定，均有
    證據能力，合先敘明。
  (二)告訴人乙○○於86年10月16日、同年月27日分別匯款1,500,
    000 元、3,000,000 元至被告名義所申設之中國信託商業銀
    行存款帳戶（帳號：0000-00-00000-0-0） ；又於89年4 月
    11日匯款2,000,000 元至被告上開帳戶；再於89年8 月29日
    自告訴人之板信商業銀行埔墘分行之帳戶（帳號：0000-000
    -00000 00） 提領現金1,000,030 元等情，為被告所不爭執
    ，並有告訴人前開匯款之匯款委託書、匯出匯款回執聯及匯
    出匯款申請書各1 紙（見93年度他字第8280號偵查卷第11至
    12頁，下稱偵一卷）、中國信託商業銀行95年5 月30日中信
    銀集作字第958132204828號函暨被告前揭帳戶之歷史交易查
    詢報表、告訴人自行提出之上開板信商業銀行埔墘分行之帳
    戶交易明細表及板信商業銀行95年6 月21日板信作業字第09
    58070762號函暨告訴人上開帳戶之交易明細表（見本院卷第
    27至33、65、66、68至71頁）附卷可稽，雖足認定告訴人確
    曾將上述3 筆款項匯款至被告名義之前揭帳戶，並於89年8
    月29日自行提領現金1,000,030 元等事實，然被告於86年6
    月28日即自中正國際機場搭機離開臺灣，迄於86年11月15日
    始返國，嗣後並又多次離開，再於89年2 月26日回國後，於
    89年5 月4 日再搭機出國，於90年1 月25日始又回國等情，
    有被告之入出境查詢結果表1 紙在卷可考（見本院卷第24頁
    ），亦即被告僅於告訴人於89年4 月11日匯款2,000,000 元
    至被告前揭帳戶時，被告人在國內，然被告於86年間，告訴
    人所稱投資珠寶生意，而匯款1,500,000 元、3,000,000 元
    至被告前揭帳戶之時，及告訴人於89年8 月29日提領現金1,
    000,030 元，而將1,000,000 元交付被告本人之時，被告均
    不在國內，是告訴人及證人即告訴人之妻甲○○指稱於89年
    8 月29日，在臺北地區，將現金1,000,000 元兌換成美金，
    親自交付當時人在國外之被告本人云云，核與事實不符，難
    以採信，況苟被告確有參與詐騙告訴人之珠寶投資及借款計
    劃，何以被告人多次不在國內？足徵被告辯稱其上開帳戶係
    因其移民至西南非，因移民之故，會同其夫劉明來向銀行開
    立該帳戶，並交由劉明來使用保管之情，應非虛詞，堪以採
    信。況告訴人於警詢時亦明確陳稱：「劉明來」於86年間向
    我稱要開發珠寶生意，邀我共同投資珠寶生意。．．．是朋
    友介紹而認識劉明來、丙○○，「劉明來」就向我說要開發
    珠寶生意，而缺現金叫我一起投資，「劉明來」並拿礦石等
    珠寶給我看，所以我才投資等語（見偵一卷第5 頁），並於
    偵查中證稱：這所有都是「劉明來」跟我接洽，我告郭（即
    被告）是因為我錢都是匯到郭的帳戶等語（見95年度偵緝字
    第601 號卷第23頁，下稱偵二卷），益見向告訴人邀約投資
    珠寶生意之人乃係被告之丈夫劉明來，而非被告本人甚明，
    是被告既未參與前開投資珠寶之生意，亦未出面向告訴人借
    款，自難僅以告訴人依劉明來之指示將投資款及借款匯入被
    告名義之帳戶，即遽認被告有參與其夫劉明來向告訴人所稱
    之珠寶投資生意及借款詐騙事宜。至證人丁○○於偵查及本
    院審理時證稱：86年間，劉明來邀約投資珠寶生意時，被告
    均在場，並有幫忙說項云云，證人即告訴人之妻甲○○於本
    院審理時證稱：於被告於86年間，有幫助整理珠寶，且伊於
    89年8 月29日親自將告訴人以新臺幣1,000,000 元兌換之美
    金交付被告本人云云，及告訴人於本院審理時翻異前詞，改
    稱：被告於商談投資珠寶時，有時在場，有時不在場云云，
    均核與事實不符，殊無可採，是依告訴人及證人甲○○、丁○○與事實不符之證述，自不足以證明被告與劉明來間有何
    犯意聯絡及行為分擔。
  (三)至告訴人又指稱：於86年間，交付現金160,000 元云云，然
    依證人甲○○於本院審理時證稱：「（問：你先生說有用16
    0,000 元買金庫，是什麼？）保險庫，『劉明來』說要放珠
    寶，一開始就買2 個，後來沒有辦法搬走。我確實有買到保
    險庫，這包括在投資的錢裡面，這是剛開始就買了，這是要
    用的東西，為了放寶石，1 個放在我家，1 個放在被告長江
    路的住處，後來被告長江路的住處要拆，就放到我媽媽家。
    」等語（見本院卷第107 頁），足見該筆160,000 元現金部
    分，係因劉明來之要求，而交付予劉明來，並有實際購買保
    險庫，最後亦由告訴人夫妻保管，顯見該筆160,000 元，核
    與被告無關，況被告於告訴人夫妻與劉明來商談投資珠寶生
    意時，人既不在國內（已如前述），自難參與其夫劉明來所
    稱之珠寶投資生意，益徵被告並無對告訴人有何施用詐術之
    行為，此部分亦無從資為不利被告之認定。
五、綜上所述，被告辯稱當時不在國內，並無參與劉明來向告訴
    人所稱珠寶投資及借款等事宜，尚值採信，本院自難僅以告
    訴人及證人甲○○、丁○○與事實不符之指訴，遽認被告與
    劉明來間有何詐欺之犯意聯絡及行為分擔。此外，復查無其
    他積極證據足資證明被告有何公訴意旨所指之犯行，既不能
    證明被告犯罪，自應諭知被告無罪之判決，以昭審慎。
據上論斷，應依刑事訴訟法第301 條第1 項，判決如主文。
本案經檢察官郭季青到庭執行職務。
中    華    民    國    95    年    10    月    12    日
                  刑事第十九庭  審判長法  官  許必奇
                                      法  官  陳明偉
                                      法  官  鄧雅心
以上正本證明與原本無異。
如不服本判決應於送達後10日內向本院提出上訴狀。
                                      書記官  王小芬
中    華    民    國    95    年    10    月    12    日


司法院資訊處製作；財團法人民間司法改革基金會備份。
